【裁判字號】    89,上訴,959
【裁判日期】    890425
【裁判案由】    偽造有價證券等
【裁判全文】
臺灣高等法院刑事判決                            八十九年度上訴字第九五九號
    上  訴  人
    即  被  告  丁○○
    指定辯護人  本院甲○
右上訴人即被告因偽造有價證券等案件，不服臺灣新竹地方法院八十八年度訴字第一
三七號，中華民國八十九年一月十九日第一審判決（起訴案號：臺灣新竹地方法院檢
察署八十八年度偵字第一九八六號）提起上訴，本院判決如左：
    主  文
原判決關於偽造有價證券部分撤銷。
丁○○意圖供行使之用，而偽造有價證券，累犯，處有期徒刑參年貳月。偽造之票號
五五八八七八、發票人為「丙○○」，發票日為八十七年九月十七日，到期日為八十
七年九月十八日，面額為新台幣伍萬元本票壹紙、八十七年九月十七日機車租賃約定
書上「丙○○」之署押壹枚，均沒收。
其餘上訴駁回。
    事  實
一、丁○○曾犯殺人未遂、妨害兵役、違反麻醉藥品管理條例、偽造文書、贓物、違
    反槍砲彈藥刀械管制條例等罪，其於八十一年間所犯之偽造文書罪，經台灣新竹
    地方法院判處有期徒刑三月確定，而於八十三年五月九日執行完畢；詎仍不知自
    我警惕，於八十七年八月底某日，在新竹市○○路美國雙盛大樓七樓租屋處，拾
    得丙○○於同年三月間所遺失之重型機車駕駛執照，竟意圖為自己不法之所有，
    將該駕照侵占入己；嗣因其因案通緝中，為租借機車騎乘而另行起意，竟意圖為
    自己不法之所有，於八十七年九月十七日，持前開駕駛執照至新竹市○○路二四
    六號乙○○所經營之宏昌機車行，未經丙○○同意，假冒丙○○之名義，在機車
    租賃約定書上偽簽丙○○之名並按捺指印而偽簽機車租賃契約，並意圖供行使之
    用，簽發為票號五五八八七八號、發票日為八十七年九月十七日、到期日為八十
    七年九月十八日、面額為新台幣五萬元，並偽簽丙○○署名復按捺指印，偽以丙○○之名義簽發本票一紙，連同前述持偽簽機車租賃契約，交付予乙○○之弟姚
    文達而行使之，使宏昌機車行之代理人姚文達陷於錯誤而與之訂立機車租賃契約
    ，並交付車號ＨＴＴ－七○○號機車一部與丁○○使用，足以生損害於丙○○及
    宏昌機車行。嗣丁○○於取得前述機車後，除繳付二日之租金外，其餘之租金均
    未繳付，亦不將前述機車返還與宏昌機車行，迭經宏昌機車行向丙○○本人催討
    、告訴，始發覺上情而知受騙。
二、案經乙○○訴由台灣新竹地方法院檢察署檢察官偵查起訴。
    理  由
一、雖被告丁○○經本院合法傳喚，無正當之理由而不到庭陳述，惟被告於檢察官偵
    查、原審審理時，就其拾得丙○○所遺失之機車駕駛執照予以侵占，並持該機車
    駕駛執照向宏昌機車行承租機車，並以丙○○之名義，偽簽丙○○署名於機車租
    賃約定書及本票各一紙之事實固供承不諱，此部分核與證人即被害人丙○○、乙○○、證人姚文達於檢察官偵查中、原審訊問時證述之情節相符，並有機車駕駛
    執照影本、偽造之機車租賃約定書、本票各一紙在卷可證，而本票上「伍萬」字
    上及機車租賃約定書上所捺指紋與被告於檢察官當庭所捺之指紋均相同，亦有法
    務部調查局八十八年二月十一日八八陸二號鑑定通知書附卷可資佐證；惟被告於
    原審審理時矢口否認有何詐欺之犯行，辯稱：因另案被通緝，不便以自己名義租
    車，並無詐騙機車之意思，機車係被友人范慰治騎乘，復因找不到范慰治而無法
    還車云云。惟查，被告已自陳其借車當時，因另案被通緝，不便以自己名義租車
等語，然衡諸日常事理，租車公司之所以要求承租人提出適當之身分證明文件並
    簽署租賃契約書及本票，其用意無非係用以確定承租人之身分，藉資確保其出租
    車輛之如期返還，並確保其所出租之車輛屆期未返還，或受有毀損、違規或其他
    民、刑事、行政責任之損害時之損害賠償請求權，是果出租公司知悉實際租車之
    人與身分證件上所示之人並不相同時，為確保其自身之權益，其自無同意出租車
    輛之理，是被告為恐自己之身分暴露而持他人之駕駛執照租借車輛本身即屬詐術
    ，要無疑義；雖被告原承租一日，嗣於租得該車後，於翌日復向宏昌機車行續租
    一天並繳付二日之租金等情，固經被害人姚文達於原審八十八年八月十六日訊問
    時供述屬實，惟查被告自八十七年九月十七日借得該車之後迄八十八年二月二十
    日由公路警察大隊第一隊尋獲該車止，其間長達一百五十六日，而被告僅支付二
    日之租金，所積欠之租金已多達九萬二千四百元（尚不含違約金及其他損害賠償
    ），況經檢察官輾轉查知前述機車係被告所承租之後，被告於八十八年二月四日
    第一次偵查時，尚且否認其租借前開車輛，亦不供出該車輛之所在（見臺灣新竹
    地方法院檢察署八十八年度他字第三二八號其他卷宗第四十頁），嗣經檢察官將
    機車租賃契約書、本票送請法務部調查局鑑定被告之指紋，認與被告於八十八年
    二月四日檢察官偵查中當庭所捺之指紋相同後，被告於八十八年二月二十四日第
    二次偵查中，猶飾稱其係與朋友同去租車，其朋友去吃東西，始由其簽約定書與
    本票，且於該日庭訊中始供稱該車在新竹市○○路內湖交流道附近之見成修理廠
    云云（亦見前引卷第五十頁反面），惟查八十七年九月十七日確係被告一人前去
    租車等情，業據被害人姚文達於原審八十八年八月十六日訊問時供述明確（見原
    審卷第十五頁），且前述機車被尋獲後，其車身之顏色業經改變，且車牌亦不知
    去向，亦經被害人姚文達、證人乙○○於檢察官八十八年二月二十五日偵查中陳
    述屬實，是果被告無為自己不法所有之意圖而詐騙該機車，其何需於檢察官第一
    、二次偵查時藉詞掩飾？其何不坦承確有租車並供出該機車之所在，以返還與被
    害人？果被告確無為自己不法所有之意圖，其何需將該車之車身顏色加以改變？
    諸此，在在均足證被告為自己不法所有而詐租前述機車之意圖，前述其於原審審
    理時否認詐欺之所辯，要無可採。本件事證明確，被告之犯行堪以認定。
二、核被告所為，係犯刑法第三百三十七條侵占遺失物罪、第二百十六條、第二百十
    條行使偽造私文書罪、第二百零一條第一項偽造有價證券罪、第三百三十九條第
    一項之詐欺罪。被告於前述機車租賃契約書、本票上偽簽丙○○之名並捺印而偽
    造署押分屬偽造文書、偽造有價證券之階段行為；而被告偽造文書後持以行使，
    其低度偽造文書之行為為高度之行使偽造文書之行為所吸收；而被告偽造本票後
    持以行使，其行使偽造有價證券之低度行為為高度之偽造有價證券行為所吸收；
    均不另論罪。所犯行使偽造私文書、偽造有價證券、詐欺等罪間，有方法結果之
    牽連關係，應從一重以偽造有價證券罪處斷。所犯前述侵占遺失物罪與其餘各罪
    間，犯意各別，行為互殊，為數罪，應予分論併罰。查被告曾犯殺人未遂、妨害
    兵役、違反麻醉藥品管理條例、偽造文書、贓物、違反槍砲彈藥刀械管制條例等
    罪，其於八十一年間所犯之偽造文書罪，經台灣新竹地方法院判處有期徒刑三月
    確定，而於八十三年五月九日執行完畢，此有本院被告全國前案紀錄在卷可按，
    而於五年以內，再犯有期徒刑以上之偽造有價證券罪，為累犯，應依法加重其刑
    。
三、原審認被告罪證明確，予以論科，固非無見。惟查本件係以他人之駕駛執照，並
    偽簽租賃契約書、本票之詐術而詐得前述機車，並於取得該車後僅繳納二日之租
    金，復將機車之車身顏色加以變更，車牌亦不知去向，且延不返還該車予出租人
    ，足證其於承租之始即有不法所有之意圖，原審未斟酌全般事證，僅以被告於取
    得車輛後尚續租一日，即認被告無不法所有之意圖，而認被告不涉詐欺罪嫌，而
    就詐欺部分不另為無罪之諭知，尚有未洽；被告不具理由上訴，指摘原判決不當
    ，雖無可取，惟原判決既有可議，自應由本院將原判決關於偽造有價證券部分撤
    銷，另行改判。爰審酌被告前有殺人未遂、違反麻醉藥品管理條例、贓物罪等前
    科，素行不佳，拾得他人證件，不思將證件交還所有人，竟因一時貪欲予以侵占
    入己，且冒用他人名義租用機車，致被害人丙○○及宏昌機車行均同受其害，影
    響正常經濟活動，暨其犯罪後雖坦承部分犯行，猶飾詞否認部分犯行態度非佳等
    一切情狀，量處如主文第二項所示之刑，以示懲儆。
四、另關於侵占遺失物之部分，原審以被告此部分罪證明確，因之適用刑法第三百三
    十七條之規定，並審酌被告前有殺人未遂、違反麻醉藥品管理條例、贓物罪等前
    科，素行不佳，拾得他人證件，不思將證件交還所有人，竟因一時貪欲予以侵占
    入己，犯罪後坦承此部分犯行等一切情狀，量處被告罰金四千元，並諭知易服勞
    役之折算標準。經核原審此部分認事、用法均無違誤，量刑亦稱妥適；被告不具
    理由上訴，指摘原判決此部分不當，求予撤銷改判，為無理由，此部分自應駁回
    其上訴。
五、偽造票號五五八八七八，發票人為「丙○○」，發票日為八十七年九月十七日，
    到期日為八十七年九月十八日，面額為五萬元之本票一紙，應依刑法第二百零五
    條規定沒收之。又偽造於八十七年九月十七日之機車租賃約定書上之「丙○○」
    署押一枚，亦應依同法第二百十九條規定沒收。
六、被告經本院合法傳喚，無正當之理由而不到庭，爰不待其陳述，逕行判決，附此
    敘明。
據上論斷，應依刑事訴訟法刑事訴訟法第三百七十一條、第三百六十九條第一項前段
、第三百六十八條、第三百六十四條、第二百九十九條第一項前段，刑法第二百零一
條第一項、第二百十六條、第二百十條、第三百三十九條第一項、第五十五條、第四
十七條、第二百零五條、第二百十九條，罰金罰鍰提高標準條例第一條前段，判決如
主文。
本案經檢察官覃正祥到庭執行職務。
中      華  民      國      八十九      年      四    月    二十五  日
                              臺灣高等法院刑事第二庭
                                  審判長法  官  戴  章  甫
                                        法  官  黃  金  富
                                        法  官  林  銓  正
右正本證明與原本無異。
偽造有價證券部分如不服本判決應於收受送達後十日內向本院提出上訴書狀，其未敘
述上訴之理由者並得於提起上訴後十日內向本院補提理由書（均須按他造當事人之人
數附繕本）。
                                        書記官  吳  美  貞
中    華    民    國    八十九    年       四       月      二十七      日


司法院資訊處製作；財團法人民間司法改革基金會備份。
